【裁判字號】    98,上訴,154
【裁判日期】    980526
【裁判案由】    違反毒品危害防制條例
【裁判全文】
臺灣高等法院高雄分院刑事判決         98年度上訴字第154號
上  訴  人
即  被  告    甲○○
選任辯護人    邱佩芳    律師
              賴玉山    律師
上列上訴人因違反毒品危害防制條例案件，不服臺灣高雄地方法
院97年度訴字第1030號中華民國97年12月11日第一審判決（起訴
案號：臺灣高雄地方法院檢察署97年度偵字第6853、12915 號）
，提起上訴，本院判決如下：
    主  文
上訴駁回。
    事  實
一、甲○○明知甲基安非他命係毒品危害防制條例第2 條第2 項
    第2 款所列之第二級毒品，不得製造及持有，竟仍與姓名年
    籍不詳、綽號「三哥」之成年男子共同基於製造第二級毒品
    甲基安非他命以牟取不法利益之犯意聯絡，自民國（以下同
    ）97年2 月間某日起，分工由「三哥」負責提供製造第二級
    毒品甲基安非他命之方法及所需之原料、器具設備、化學藥
    品，甲○○則除提供部分製造第二級毒品甲基安非他命之器
    具設備外，另提供其位於高雄縣岡山鎮○○○路130 號之麵
    店頂樓及高雄縣岡山鎮○○路1 巷27之1 號6 樓之1 之住處
    作為製毒及擺放器具、化學藥品等之場所，而由甲○○依如
    附表編號1 、32所示製造甲基安非他命說明書所載方法，在
    上開麵店頂樓以先驅原料麻黃（Ephedrine） 為反應起始
    物，使用如附表編號6 至24、26至31、33、35至41所示器具
    及化學藥品等物，而以鹵化、氫化及純化方式，著手製造第
    二級毒品甲基安非他命。嗣於97年2 月28日晚上10時20分許
    ，在甲○○製造甲基安非他命尚未完成之際，為警在上開甲
    ○○製毒之麵店處當場查獲，並在甲○○位於高雄縣岡山鎮
    ○○路1 巷27之1 號6 樓之1 住處及其所使用之車牌號碼VC
    -9866 號自小客車上，扣得如附表所示之物，而查獲上情，
    甲○○與「三哥」之製造第二級毒品行為因而未能得逞。
二、案經高雄市政府警察局三民第一分局報請臺灣高雄地方法院
    檢察署檢察官偵查起訴。
    理  由
壹、證據能力部分：
一、按有事實足認被告或犯罪嫌疑人有通訊保障及監察法第5 條
    第1 項所列各款罪嫌之一，並危害國家安全或社會秩序情節
    重大，而有相當理由可信其通訊內容與本案有關，且不能或
    難以其他方法蒐集或調查證據者，得發通訊監察書；而通訊
    監察書，偵查中由檢察官依司法警察機關聲請或依職權以書
    面記載第1 條之事項，並敘明理由、檢附相關文件，聲請該
    管法院核發；檢察官受理申請案件，應於2 小時內核復。如
    案情複雜，得經檢察長同意延長2 小時。法院於接獲檢察官
    核轉受理申請案件，應於24小時內核復。審判中由法官依職
    權核發。法官並得於通訊監察書上對執行人員為適當之指示
    ，通訊保障及監察法第5 條第1 項、第2 項分別定有明文。
    是依上開規定，在符合通訊保障及監察法所定得施以通訊監
    察之要件下，需由法院核發通訊監察書，始能實施通訊監察
    ，若未經法院核發通訊監察書即進行通訊監察，則該通訊監
    察程序即非屬適法，依通訊保障及監察法第5 條第5 項規定
    ：「違反本條規定進行監聽行為情節重大者，所取得之內容
    或所衍生之證據，於司法偵查、審判或其他程序中，均不得
    採為證據」，自屬違反通訊保障及監察法規定進行監聽行為
    情節重大所取得之內容，而不得採為證據。查本件對於門號
    0000000000號行動電話所為之通訊監察，經原審依職權調閱
    臺灣高雄地方法院檢察署96年度他字第9108號關於本案之相
    關通訊監察卷宗，均查無針對上開門號所取得經法院核發之
    通訊監察書，是上開監聽自屬違反通訊保障及監察法規定所
    進行之監聽行為且情節重大，依上開通訊保障及監察法第5
    條第5 項規定，該門號之監聽譯文自不得採為本件之證據使
    用。
二、次按被告以外之人於審判外之言詞或書面陳述，除法律有規
    定者外，不得作為證據；又被告以外之人於審判外之陳述，
    雖不符刑事訴訟法第159 條之1 至第159 條之4 之規定，而
    經當事人於審判程序同意作為證據，法院審酌該言詞陳述或
    書面陳述作成時之情況，認為適當者，亦得為證據；當事人
    、代理人或辯護人於法院調查證據時，知有第159 條第1 項
    不得為證據之情形，而未於言詞辯論終結前聲明異議者，視
    為有前項之同意。刑事訴訟法第159 條第1 項、第159 條之
    5 定有明文。經查，本判決所引用之其餘各項證據資料，其
    屬於上訴人甲○○以外之人於審判外之言詞、書面陳述者，
    上訴人甲○○、辯護人及檢察官均同意有証据能力，且均據
    本院於調查證據程序逐一提示並告以要旨，檢察官、上訴人
    甲○○、辯護人均知該等證據為被告以外之人之審判外陳述
    ，均未於言詞辯論終結前聲明異議或表示同意作為證據，審
    酌上開證據作成時之情況，亦無不當取供等情形，認為以之
    作為本案之證據亦屬適當，依刑事訴訟法第159 條之5 規定
    ，應有證據能力。
貳、實體部分：
一、訊之上訴人甲○○對於在上開時、地持有如附表所示之物品
    ，而遭警方查獲之事實固坦承不諱，惟矢口否認有何共同製
    造第二級毒品甲基安非他命之犯行，辯稱：所查扣物品有一
    部分是「三哥」拿來的，在車牌號碼VC-9866 號自小客車上
    查獲的麻黃素，是其友人乙○○交給我，要我轉交給「三哥
    」，我害怕遺失，才放在向友人胡明虎借用之車輛上，另扣
    案小包的安非他命及相關器具都是我本身吸食所用，且其他
    器具都是我經營麵店所用，不是製造甲基安非他命所用，而
    監聽譯文內容，係因我以為可以吸食，所以才打電話問「三
    哥」要如何吸食，並非問如何製造，我沒有與「三哥」共同
    製造第二級毒品甲基安非他命云云。惟查：
（一）於97年2 月28日晚上10時20分許，警方持搜索票前往上訴
      人甲○○位於高雄縣岡山鎮○○○路130 號之麵店搜索，
      並當場扣得如附表編號30、31所示疑似液態甲基安非他命
      半成品，及如附表編號1 、6 至24、26至31所示之安非他
      命製造過程說明書、活性炭素、濾紙、錫箔紙、瓷製漏斗
      、玻璃球型燒杯、塑膠量杯、長型量杯、三角形量杯、燒
      杯、滴油瓶、AceTone （丙酮）、電風扇、chloroform（
      氯仿）、優質酒精、酒精燈、圓形濾紙、錫箔紙、玻璃球
      、濾紙、底座、噴槍、玻璃製滴管、磅秤等物，並在上訴
      人甲○○身上扣得如附表編號1 所示之安非他命製造過程
      說明書1 紙；復於同日晚上10時35分許，警員持搜索票前
      往搜索上訴人甲○○位於高雄縣岡山鎮○○路1 巷27之1
      號6樓 之1 住處，扣得如附表編號33所示疑似甲基安非他
      命白色晶體1 包，及如附表編號32、35至40所示第二級毒
      品甲基安非他命製造說明書、電子磅秤、滴管、玻璃球、
      瓦斯槍噴頭、玻璃試管、活氧清靜機等物；又於同日晚上
      11時20分許，警員前往搜索上訴人甲○○停放在上開協和
      路住處地下停車場之車牌號碼VC-9866 號自小客車，扣得
      如附表編號41所示疑似甲基安非他命淡黃色晶體1 桶，以
      上均有相關物品扣案可稽，並有搜索票2 紙、自願搜索同
      意書1 份、搜索扣押筆錄3 份、扣押物品目錄表3 份及照
      片6張 附卷可稽（見偵4 卷第45至61、84至86頁）在卷可
      憑。而上開扣案物品，亦據上訴人甲○○於警詢供稱：如
      附表編號1 至5 、17所示在我位於介壽西路之麵店查扣之
      物、如附表編號32至40所示在我位於協和路之住處查扣之
      物係我所有之物，其餘在介壽西路之麵店查扣之物係「三
      哥」所有等語（見偵4 卷第23至27頁），上訴人甲○○另
      於偵查中亦供稱：在介壽西路之麵店查扣之物都是「三哥
      」的，在VC-9866 號自小客車查扣如附表編號41所示疑似
      甲基安非他命淡黃色晶體1 桶則係「乙○○」介紹的友人
      「國正」要我轉交給「三哥」等語（見偵4 卷第96至98頁
      ），顯見扣案物中，如附表編號1 至5 、17所示在介壽西
      路之麵店查扣之物，及如附表編號32至40所示在協和路上
      訴人甲○○住處所查扣之物均係屬上訴人甲○○所有之物
      ，而如附表編號6 至16、17至31在介壽西路麵店查扣之物
      則係「三哥」所有，而由上訴人甲○○持有中，另在VC-9
      866 號自小客車查扣如附表編號41所示疑似甲基安非他命
      淡黃色晶體1 桶，既係要轉交給「三哥」之物，亦可推認
      係屬「三哥」所有，而由上訴人甲○○持有中。
（二）按「以（假）麻黃素（按即麻黃）為原料製造甲基安非
      他命之流程主要可以分為3 個階段，分別為氯化階段、氫
      化階段及純化階段等。其中氯化階段係將原料（假）麻黃
      素與亞硫醯二氯或鹽酸等強酸反應生成氯（假）麻黃素之
      過程，該過程中需使用氯仿、乙醚、丙酮等溶劑，所需器
      材為過濾設備；氫化階段係將氯（假）麻黃素與氫氣反應
      生成具甲基安非他命成分之甲基安非他命水溶液之過程，
      該過程中需使用醋酸鈉、活性炭、鈀金（氯化鈀與硫酸鋇
      混合物）等試劑，所需器材為高壓反應瓶、氫氣供應設備
      酸鹼值測試紙、過濾設備等；純化階段則係將甲基安非他
      命水溶液純化得到甲基安非他命結晶之過程，該過程中需
      使用氯化鈉等試劑，所需器材為過濾設備等」，有法務部
      調查局97年6 月24日調科壹第00000000000 號函1 份在卷
      可稽（見原審卷第29頁）。又國內查獲甲基安非他命毒品
      地下製造工廠多採毒品先趨原料麻黃作為反應起始物，
      而依上開調查局函示內容，就本案如附表所示之扣押物品
      進行研析，可知：1.化學藥品部分：(1)如附表編號30「透
      明液體（疑似液態甲基安非他命半成品）」、編號31「透
      明液體加微量白色晶體（疑似液態甲基安非他命半成品）
      」、編號33「白色晶體（疑似甲基安非他命）」及編號41
      「淡黃色晶體（疑似甲基安非他命成品）」，經檢驗結果
      ，均檢出含有毒品先趨原料麻黃成分，有內政部警政署
      刑事警察局97年4 月14日刑鑑字第0970038353號鑑定書1
      份在卷可稽（見偵4 卷第137 至139 頁），均屬氯化階段
      所需使用之毒品先驅原料；(2)如附表編號16「AceTon e（
      丙酮）」、編號17「chloroform（氯仿）」係屬氯化階段
      所需使用之溶劑；(3)如附表編號6 「活性炭素」係屬氫化
      階段所需使用之溶劑；2.設備部分：(1)如附表編號17「電
      風扇」、編號40「活氧清靜機」可以用以通風及除去製造
      甲基安非他命時所產生之異味，屬於氯化階段及純化階段
      所需使用之設備；(2)如附表編號19「優質酒精」、編號20
      「酒精燈」、編號27「噴槍」、編號37「瓦斯噴槍頭」則
      係製造甲基安非他命時用以加熱之用，屬於純化階段所需
      使用之設備；(3)附表編號29「磅秤」、編號35「電子磅秤
      」則用以測量各個階段所需使用原料、化學藥品之用量，
      屬於氯化、氫化及純化階段均需使用之設備；(4)其他如附
      表編號7 「濾紙」、編號8 「錫箔紙」、編號9 「瓷製漏
      斗」、編號10「玻璃球型燒杯」、編號11「塑膠量杯」、
      編號12「長型量杯」、編號13「三角形量杯」、編號14「
      燒杯」、編號15「滴油瓶」、編號21「圓形濾紙」、編號
      22 「 錫箔紙」、編號23「玻璃球」、編號24「濾紙」、
      編號26「底座」、編號28「玻璃製滴管」、編號36「滴管
      」、編號37「玻璃球」、編號39「玻璃試管」等物，用以
      承裝各個階段所需使用原料、化學藥品、半成品及過濾之
      用，屬於氯化、氫化及純化階段均需使用之設備。綜合上
      述，足認本案扣案之相關化學藥品及器具，確可供製造第
      二級毒品甲基安非他命之氯化、氫化及純化階段所需。上
      訴人甲○○雖辯稱：扣案相關器具都是我經營麵店所用，
      不是製造甲基安非他命所用云云，因前述扣案物品並非麵
      店所用之碗、盤、鍋子等物，應非經營麵店所用，其所辯
      不足採信。
（三）如附表所示之扣押物品送驗結果，其中(1)如附表編號11「
      塑膠量杯」、編號28「玻璃製滴管」、編號37「玻璃球」
      等物，經以甲醛溶劑洗滌，取其洗滌液鑑定，均檢出第二
      級毒品甲基安非他命、第四級毒品即毒品先驅原料麻黃
      等成分；(2)如附表編號9 「瓷製漏斗」、編號10「玻璃球
      型燒杯」、編號14「燒杯」、編號22「錫箔紙」、編號23
      「玻璃球」、編號24「濾紙」、編號26「底座」等物，經
      以甲醛溶劑洗滌，取其洗滌液鑑定，均檢出第四級毒品即
      毒品先驅原料麻黃成分等情，亦有內政部警政署刑事警
      察局97年4 月14日刑鑑字第0970038353號鑑定書1 份在卷
      可稽（見偵4 卷第137 至139 頁），在上開器具中，既均
      檢出含有第二級毒品甲基安非他命或第四級毒品即毒品先
      驅原料麻黃等成分，足認上訴人甲○○所持之上開扣案
      證物，確有供製造第二級毒品甲基安非他命所用。又上訴
      人甲○○於97年2 月3 日晚上9 時21分以其所有之000000
      0000號行動電話聯絡「三哥」所持用之0000000000號行動
      電話，通話內容譯文如下：「（被告稱：）一點東西都沒
      有呢，（「三哥」稱：）沒關係你放下去不要動它，明天
      就會出來，（被告稱：）要不要拿出來，（「三哥」稱：
      ）不要不要，（被告稱：）要不要打開蓋子，（「三哥」
      稱：）不要，你放下去冰箱不要再開了，（被告稱：）好
      ，（「三哥」稱：）冰箱開太多次了吧。」，嗣於97年2
      月4 日下午6 時9 分許，上訴人再以相同方式聯絡「三哥
      」，通話內容如下：「（被告稱：）什麼都沒有，（「三
      哥」稱：）用我的方法再燒一次，你…」，又於同日晚上
      9 時15分許以相同方式通話如下：「（被告稱：）沒變化
      ，（「三哥」稱：）我會過去」，有00 00000000 號電話
      監聽譯文1 份及通訊監察書1 紙在卷可稽（見97年度偵字
      第6853號卷即偵卷第35、36頁，臺灣高雄地方法院檢察
      署96年度他字第9108號關於本案之相關通訊監察卷宗7）
      ，顯見上訴人甲○○確有依「三哥」所教授之方法，將相
      關製毒原料加熱後，予以冷卻，以待其結晶，嗣因製毒過
      程中發生問題，遂與「三哥」聯絡尋求協助，而參以前述
      上訴人甲○○所持有之相關扣案設備，均有檢出含有第二
      級毒品甲基安非他命或第四級毒品即毒品先驅原料麻黃
      等成分，並對照前述調查局所函覆之製毒流程，足認上訴
      人確實有與「三哥」共同製造第二級毒品甲基安非他命，
      且已進行至後段純化結晶步驟。另參以上訴人甲○○於偵
      查中供稱：液態安非他命在冰箱內查到的，是很大的冰箱
      ，另一盒液態安非他命是在麵店的工作檯上查到的，是準
      備把它收起來的（按被告應係指附表編號30「透明液體（
      疑似液態甲基安非他命半成品）」、編號31「透明液體加
      微量白色晶體（疑似液態甲基安非他命半成品）」等物）
      等語（見偵4 卷第76頁），而本件在介壽西路麵店查獲當
      時，僅有上訴人甲○○在場，共同經營該麵店之上訴人女
      友唐惠珍並未在場，業據證人唐惠珍在警詢時供述清楚（
      見偵4 卷第19頁），則可確認係上訴人甲○○將附表編號
      30「透明液體（疑似液態甲基安非他命半成品）」、編號
      31「透明液體加微量白色晶體（疑似液態甲基安非他命半
      成品）」等物放入冰箱冷卻及放置在工作檯上，上訴人甲
      ○○此部分行為與前述上訴人甲○○與「三哥」通話內容
      所討論之製毒過程亦互核相符，益徵上訴人甲○○確有與
      「三哥」共同製造第二級毒品甲基安非他命，且已進行至
      後段純化結晶步驟。
（四）又製造第二級毒品，處無期徒刑或7 年以上有期徒刑，得
      併科700 萬元以下罰金，毒品危害防制條例第4 條第2 項
      定有明文，是製造第二級毒品係屬嚴重違法行為，苟遭逮
      獲，後果非凡，且政府對於製造毒品之查緝，更係嚴格執
      行，是製毒者於製造毒品時，自會避免共犯以外之人知悉
      與製毒有關之事，以免增加遭查獲之風險，而身陷牢獄之
      災；另設若一般人苟非共同參與製毒行為，衡情在知悉他
      人所寄託之物係製造毒品之原料、設備時，當會悍然拒絕
      受人寄託該等物品，以免被查獲時，被誤認係共同製造毒
      品之人，而罹重典。查上訴人甲○○供稱「三哥」所寄放
      之物品，包括查扣之活性炭素、濾紙、瓷製漏斗、玻璃球
      型燒杯、塑膠量杯、長型量杯、三角形量杯、燒杯、滴油
      瓶、優質酒精、酒精燈、錫箔紙、玻璃球、滴管、玻璃試
      管、噴槍等器具及丙酮、氯仿化學藥品，均明顯非一般日
      常用品或雜物，而屬製造甲基安非他命所用之物，上訴人
      甲○○自無不知之理，且扣案如附表編號30、31所示之物
      ，更係含有毒品先驅原料麻黃成分之疑似液狀甲基安非
      他命半成品，上訴人甲○○若非與「三哥」共同製造甲基
      安非他命，豈會干冒可能被緝獲而遭刑事追訴之風險，同
      意藏放上開製毒設備及原料？「三哥」又豈會將上開設備
      及原料藏放在上訴人甲○○經營之麵店及住處，而增加其
      製毒犯行被緝獲之風險，在在均足以證明上訴人甲○○確
      係與「三哥」共同製造第二級毒品甲基安非他命無疑。另
      再參以上訴人甲○○於警詢中供稱：如附表編號33所示之
      「白色晶體」係我所有之物等語（見偵4 卷第26至27頁）
      ，而上開如附表編號33所示之「白色晶體」經檢驗結果，
      檢出含有毒品先趨原料麻黃成分，但並未含有第二級毒
      品甲基安非他命成分，是上訴人甲○○若僅係施用甲基安
      非他命，而未參與製造毒品，則其持有含毒品先趨原料麻
      黃成分之物，即與常理相左，益徵上訴人甲○○確有參
      與製造第二級毒品甲基安非他命情事。
（五）前開製造甲基安非他命之行為雖已至後段純化結晶步驟，
      然查如附表編號30「透明液體（疑似液態甲基安非他命半
      成品）」、編號31「透明液體加微量白色晶體（疑似液態
      甲基安非他命半成品）」、編號33「白色晶體（疑似甲基
      安非他命）」及編號41「淡黃色晶體（疑似甲基安非他命
      成品）等物，係製造甲基安非他命所得之半成品，然經檢
      驗結果，均僅檢出含有第四級毒品即毒品先驅原料麻黃
      之成分，有上開刑事警察局鑑定書1 份在卷可稽（見偵4
      卷第137 至139 頁），而未曾檢出任何氯（假）麻黃素、
      甲基安非他命成分，此外，本件亦未曾扣得任何甲基安非
      他命水溶液或甲基安非他命晶體，依前述調查局所函覆之
      製毒流程，顯見上訴人甲○○與「三哥」共同製造甲基安
      非他命之行為雖已至後段純化結晶步驟，然尚未成功製造
      出任何型態之甲基安非他命，自難認上訴人甲○○與「三
      哥」業已完成上開甲基安非他命全部製造過程，是上訴人
      甲○○與「三哥」共同製造甲基安非他命之犯行尚屬未遂
      階段甚明。
（六）上訴人甲○○雖否認有共同製造第二級毒品犯行，並辯稱
      ：監聽譯文內容，係因我以為可以吸食，所以才打電話問
      「三哥」要如何吸食，並非問如何製造，我沒有與「三哥
      」共同製造第二級毒品甲基安非他命云云。惟查經研析上
      訴人於97年2 月3 日晚上9 時21分許、97年2 月4 日下午
      6 時9 分許及同日晚上9 時15分許與「三哥」之通話內容
      後，「三哥」於電話中所教授予上訴人之方法，經核要與
      前述調查局所函覆之製毒流程中關於純化階段之製毒方法
      相同，而參以前述上訴人甲○○所持有之相關扣案設備，
      均有檢出含有第二級毒品甲基安非他命或第四級毒品即毒
      品先驅原料麻黃等成分，亦如前述，足認上訴人甲○○
      確實有與「三哥」共同製造第二級毒品甲基安非他命無疑
      ；另扣案如附表編號1 、32所示之製造甲基安非他命說明
      書，係分別在上訴人甲○○身上及其協和路住處查獲，上
      訴人甲○○若無製造甲基安非他命之意思，豈會將製造毒
      品說明書隨身攜帶在自己身上，並接受「三哥」寄放製造
      毒品所用之原料及設備，亦可以佐證上訴人甲○○確實有
      製造第二級毒品之犯意甚明。
    綜上所述，依前述監聽內容之對話，上訴人甲○○確有依「
    三哥」所教授之方法，將相關製毒原料加熱後，予以冷卻，
    以待其結晶，嗣因製毒過程中發生問題，遂與「三哥」聯絡
    尋求協助，又上訴人甲○○於偵查中供稱：液態安非他命在
    冰箱內查到的，是很大的冰箱，另一盒液態安非他命是在麵
    店的工作檯上查到的，是準備把它收起來的等語，可認係上
    訴人甲○○將附表編號30「透明液體（疑似液態甲基安非他
    命半成品）」、編號31「透明液體加微量白色晶體（疑似液
    態甲基安非他命半成品）」等物放入冰箱冷卻及放置在工作
    檯上，上訴人甲○○此部分行為，與上訴人甲○○與「三哥
    」前述通話內容所討論之製毒過程放入冰箱等亦互核相符，
    又在上訴人甲○○身上及住處並查獲製造甲基安非他命說明
    書各1 紙，足見上訴人甲○○確有製造安非他命，事證明確
    ，上訴人甲○○所辯係事後卸責之詞，不足採信，其犯行已
    堪認定。
二、查甲基安非他命係毒品危害防制條例第2 條第2 項所稱之第
    二級毒品，不得非法施用。上訴人甲○○既已著手於製造第
    二級毒品之犯行，嗣因為警查獲而未能得逞，是核其所為，
    係犯毒品危害防制條例第4 條第6 項、第2 項之製造第二級
    毒品未遂罪。公訴意旨雖認上訴人甲○○所犯法條為毒品危
    害防制條例第4 條第5 項、第2 項之罪，然公訴意旨所載之
    犯罪事實及所犯罪名均為製造第二級毒品未遂罪，應可確認
    係毒品危害防制條例第4 條第6 項、第2 項之誤載，附此敘
    明。又附表編號11、28、37號之量杯、滴管、玻璃球等雖驗
    出有甲基安非他命，然此因上訴人甲○○本身有吸毒，是其
    吸毒時沾染到所致，該安非他命並非附表30、31號液態半成
    品之製成品，故本件非既遂，亦附此敘明。上訴人甲○○與
    「三哥」間就上揭製造第二級毒品未遂罪犯行，有犯意之聯
    絡及行為之分擔，應論以共同正犯。上訴人甲○○已經著手
    製造第二級毒品之犯行，於尚未完成製造第二級毒品犯行前
    即被員警發現查獲，為未遂犯，應依刑法第25條第2 項未遂
    之規定減輕其刑。
三、原審適用毒品危害防制條例第4 條第6 項、第2 項、第18條
    第1 項前段、第19條第1 項，刑法第11條、第28條、第25條
    規定，並審酌上訴人甲○○為圖私利，無視國家禁絕毒品之
    政策，竟與「三哥」共同製造第二級毒品甲基安非他命，造
    成毒品氾濫，倘若製造成功流入市面，將戕害國人身心健康
    甚鉅，亦造成社會治安之隱憂，惡性實屬重大，行為殊不可
    取，綽號「三哥」者為主要原料、設備之提供者，而居於較
    為主導、支配之地位，其所涉情節顯較「三哥」為輕，其犯
    後飾詞否認無知錯悔改之意，態度非佳，其製造甲基安非他
    命尚屬未遂，及其犯罪之手段、智識程度、生活狀況等一切
    情狀，量處有期徒刑5 年。扣案之如附表編號11「塑膠量杯
    」2 個、編號28「玻璃滴管」及編號37之「玻璃球」，經鑑
    定結果，其上均殘有不可析離之第二級毒品甲基安非他命，
    有內政部警政署刑事警察局97年4 月14日刑鑑字第09700383
    53號鑑定書1 份在卷可稽（見偵4 卷第137 至139 頁），均
    應依毒品危害防制條例第18條第1 項前段之規定，不論屬於
    犯人所有與否，均予宣告沒收銷燬之。另扣案之如附表編號
    1 、17、32、33、35、36、38至40所示之物，均為上訴人甲
    ○○所有，而如附表編號6 至8 、12、13、15、16、18至21
    、27、29至31、41所示之物，則均為「三哥」所有，業據上
    訴人甲○○於警詢及偵查時供承在卷（見偵4 卷第23至27、
    96至98頁），且為供製造甲基安非他命過程所使用、秤重及
    盛裝之原料、設備、說明書，業如上述，應依毒品危害防制
    條例第19條第1 項規定及共犯連帶沒收原則，均宣告沒收之
    。又如附表編號3 所示之0000000000號行動電話，係上訴人
    甲○○所有，供其與「三哥」聯繫製毒事宜所用，為供犯罪
    所用之物，亦應依毒品危害防制條例第19條第1 項規定宣告
    沒收之。至於以下扣案物：1.附表編號2 「0000000000號行
    動電話」、編號5 「吸塵器」、編號25「削尖吸管」、編號
    34「分裝杓」等物品，均不能證明與本案有任何關連；2.附
    表編號4 「鋼瓶」內為黃色液體，經檢驗結果，其中夾雜疑
    似荔枝果肉及檸檬果肉，而未檢出第二級毒品甲基安非他命
    、第四級毒品即毒品先驅原料麻黃等成分，有刑事警察局
    上開鑑定書1 份在卷可稽（見偵4 卷第138 頁），足認確係
    上訴人甲○○所稱係其釀造水果酒所用，而與本案無任何關
    連；3.附表編號42「聚丙烯粒牛皮紙袋」、編號43「不明液
    體」、編號44「不明白色粉末」、編號45「塑膠漏斗」等物
    品，則為上訴人之友人胡明虎所有，業據證人胡明虎於警詢
    時證述在卷（見偵3 卷第4 至6 頁），且均不能證明與本案
    有任何關連，以上物品均不予宣告沒收之。經核原判決認事
    用法並無不合，量刑亦屬適當，上訴人甲○○上訴否認共同
    製造安非他命，為無理由，應予駁回。
據上論結，應依刑事訴訟法第368 條，判決如主文。
本案經檢察官許美女到庭執行職務。
中    華    民    國    98    年    5     月    26    日
              刑事第六庭    審判長法  官  王憲義
                                  法  官  邱永貴
                                  法  官  張盛喜
以上正本證明與原本無異。
如不服本判決應於收受本判決後10日內向本院提出上訴書狀，其
未敘述上訴理由者，並得於提起上訴後10日內向本院補提理由書
狀（均須按他造當事人之人數附繕本）「切勿逕送上級法院」。
中    華    民    國    98    年    5     月    26    日
                                  書記官  黃一秋
【附表】扣押物
┌──┬────────┬──┬─────────┬───────────┐
│編號│物品名稱        │數量│ 查扣處所         │備註                  │
├──┼────────┼──┼─────────┼───────────┤
│ 1  │安非命製造過程說│1張 │高雄縣岡山鎮介壽西│                      │
│    │明書。          │    │路130號麵店。     │                      │
├──┼────────┼──┼─────────┼───────────┤
│ 2  │甲○○手機搭配09│1支 │高雄縣岡山鎮介壽西│                      │
│    │00000000門號。  │    │路130號麵店。     │                      │
├──┼────────┼──┼─────────┼───────────┤
│ 3  │甲○○手機搭配09│1支 │高雄縣岡山鎮介壽西│                      │
│    │00000000門號。  │    │路130號麵店。     │                      │
├──┼────────┼──┼─────────┼───────────┤
│ 4  │鋼瓶            │1桶 │高雄縣岡山鎮介壽西│鑑定編號【B】         │
│    │                │    │路130號麵店。     │                      │
├──┼────────┼──┼─────────┼───────────┤
│ 5  │吸塵器          │1台 │高雄縣岡山鎮介壽西│                      │
│    │                │    │路130號麵店。     │                      │
├──┼────────┼──┼─────────┼───────────┤
│ 6  │活性炭素        │1包 │高雄縣岡山鎮介壽西│                      │
│    │                │    │路130號麵店。     │                      │
├──┼────────┼──┼─────────┼───────────┤
│ 7  │濾紙            │1盒 │高雄縣岡山鎮介壽西│                      │
│    │                │    │路130號麵店。     │                      │
├──┼────────┼──┼─────────┼───────────┤
│ 8  │錫箔紙          │1捲 │高雄縣岡山鎮介壽西│                      │
│    │                │    │路130號麵店。     │                      │
├──┼────────┼──┼─────────┼───────────┤
│ 9  │瓷製漏斗        │1個 │高雄縣岡山鎮介壽西│鑑定編號【F 】        │
│    │                │    │路130號麵店。     │檢出毒品先驅原料麻黃│
├──┼────────┼──┼─────────┼───────────┤
│10  │玻璃球型燒杯    │1個 │高雄縣岡山鎮介壽西│鑑定編號【G 】        │
│    │                │    │路130號麵店。     │檢出毒品先驅原料麻黃│
├──┼────────┼──┼─────────┼───────────┤
│11  │塑膠量杯        │2個 │高雄縣岡山鎮介壽西│鑑定編號【I1】        │
│    │                │    │路130號麵店。     │鑑定編號【I2】        │
│    │                │    │                  │檢出毒品先驅原料麻黃│
│    │                │    │                  │檢出甲基安非他命      │
├──┼────────┼──┼─────────┼───────────┤
│12  │長型量杯        │1個 │高雄縣岡山鎮介壽西│鑑定編號【J】         │
│    │                │    │路130號麵店。     │                      │
├──┼────────┼──┼─────────┼───────────┤
│13  │三角型量杯      │1個 │高雄縣岡山鎮介壽西│鑑定編號【K】         │
│    │                │    │路130號麵店。     │                      │
├──┼────────┼──┼─────────┼───────────┤
│14  │燒杯(內含殘渣)  │1組 │高雄縣岡山鎮介壽西│鑑定編號【L 】        │
│    │                │    │路130號麵店。     │檢出毒品先驅原料麻黃│
├──┼────────┼──┼─────────┼───────────┤
│15  │滴油瓶          │1個 │高雄縣岡山鎮介壽西│鑑定編號【M】         │
│    │                │    │路130號麵店。     │                      │
├──┼────────┼──┼─────────┼───────────┤
│16  │AceTone         │2瓶 │高雄縣岡山鎮介壽西│                      │
│    │（丙酮）        │    │路130號麵店       │                      │
├──┼────────┼──┼─────────┼───────────┤
│17  │電風扇          │1台 │高雄縣岡山鎮介壽西│                      │
│    │                │    │路130號麵店       │                      │
├──┼────────┼──┼─────────┼───────────┤
│18  │chloroform      │1瓶 │高雄縣岡山鎮介壽西│                      │
│    │（氯仿）        │    │路130號麵店       │                      │
├──┼────────┼──┼─────────┼───────────┤
│19  │優質酒精        │1瓶 │高雄縣岡山鎮介壽西│                      │
│    │                │    │路130號麵店       │                      │
├──┼────────┼──┼─────────┼───────────┤
│20  │酒精燈          │2組 │高雄縣岡山鎮介壽西│                      │
│    │                │    │路130號麵店       │                      │
├──┼────────┼──┼─────────┼───────────┤
│21  │圓型濾紙        │1包 │高雄縣岡山鎮介壽西│                      │
│    │                │    │路130號麵店       │                      │
├──┼────────┼──┼─────────┼───────────┤
│22  │錫箔紙(內含殘渣)│3張 │高雄縣岡山鎮介壽西│鑑定編號【Q 】        │
│    │                │    │路130號麵店       │檢出毒品先驅原料麻黃│
├──┼────────┼──┼─────────┼───────────┤
│23  │玻璃球          │2支 │高雄縣岡山鎮介壽西│鑑定編號【P1】        │
│    │                │    │路130號麵店       │鑑定編號【P2】        │
│    │                │    │                  │僅【P1】檢出毒品先驅原│
│    │                │    │                  │料麻黃              │
├──┼────────┼──┼─────────┼───────────┤
│24  │濾紙(內含殘渣)  │1張 │高雄縣岡山鎮介壽西│鑑定編號【H 】        │
│    │                │    │路130號麵店       │檢出毒品先驅原料麻黃│
├──┼────────┼──┼─────────┼───────────┤
│25  │削尖吸管        │1支 │高雄縣岡山鎮介壽西│                      │
│    │                │    │路130號麵店       │                      │
├──┼────────┼──┼─────────┼───────────┤
│26  │底座            │1個 │高雄縣岡山鎮介壽西│鑑定編號【O 】        │
│    │                │    │路130號麵店       │檢出毒品先驅原料麻黃│
├──┼────────┼──┼─────────┼───────────┤
│27  │噴槍            │1支 │高雄縣岡山鎮介壽西│                      │
│    │                │    │路130號麵店       │                      │
├──┼────────┼──┼─────────┼───────────┤
│28  │玻璃製滴管      │1支 │高雄縣岡山鎮介壽西│鑑定編號【N 】        │
│    │                │    │路130號麵店       │檢出毒品先驅原料麻黃│
│    │                │    │                  │檢出甲基安非他命      │
├──┼────────┼──┼─────────┼───────────┤
│29  │磅秤            │1台 │高雄縣岡山鎮介壽西│                      │
│    │                │    │路130號麵店。     │                      │
├──┼────────┼──┼─────────┼───────────┤
│30  │透明液體        │1盒 │高雄縣岡山鎮介壽西│鑑定編號【C1】        │
│    │（疑似液態甲基安│    │路130號麵店       │檢出毒品先驅原料麻黃│
│    │非他命半成品）  │    │                  │                      │
├──┼────────┼──┼─────────┼───────────┤
│31  │透明液體加微量白│1盒 │高雄縣岡山鎮介壽西│鑑定編號【C2】        │
│    │色晶體          │    │路130號麵店       │檢出毒品先驅原料麻黃│
│    │（疑似液態甲基安│    │                  │                      │
│    │非他命半成品）  │    │                  │                      │
├──┼────────┼──┼─────────┼───────────┤
│32  │第二級毒品安非他│1張 │高雄縣岡山鎮○○路│                      │
│    │命製造說明書    │    │1巷27之1號6樓之1  │                      │
├──┼────────┼──┼─────────┼───────────┤
│33  │白色晶體        │1包 │高雄縣岡山鎮○○路│鑑定編號【D 】        │
│    │                │    │1巷27之1號6樓之1  │檢出毒品先驅原料麻黃│
├──┼────────┼──┼─────────┼───────────┤
│34  │分裝勺          │1支 │高雄縣岡山鎮○○路│                      │
│    │                │    │1巷27之1號6樓之1  │                      │
├──┼────────┼──┼─────────┼───────────┤
│35  │電子秤          │1台 │高雄縣岡山鎮○○路│                      │
│    │                │    │1巷27之1號6樓之1  │                      │
├──┼────────┼──┼─────────┼───────────┤
│36  │滴管            │1支 │高雄縣岡山鎮○○路│鑑定編號【N】         │
│    │                │    │1巷27之1號6樓之1  │                      │
├──┼────────┼──┼─────────┼───────────┤
│37  │玻璃球          │1個 │高雄縣岡山鎮○○路│鑑定編號【P3】        │
│    │                │    │1巷27之1號6樓之1  │檢出毒品先驅原料麻黃│
│    │                │    │                  │檢出甲基安非他命      │
├──┼────────┼──┼─────────┼───────────┤
│38  │瓦斯噴燈頭      │1個 │高雄縣岡山鎮○○路│                      │
│    │                │    │1巷27之1號6樓之1  │                      │
├──┼────────┼──┼─────────┼───────────┤
│39  │玻璃試管        │2支 │高雄縣岡山鎮○○路│                      │
│    │                │    │1巷27之1號6樓之1  │                      │
├──┼────────┼──┼─────────┼───────────┤
│40  │活氧清淨機      │1台 │高雄縣岡山鎮○○路│                      │
│    │                │    │1巷27之1號6樓之1  │                      │
├──┼────────┼──┼─────────┼───────────┤
│41  │淡黃色晶體      │1桶 │VC-9866號自小客車 │鑑定編號【A 】        │
│    │（疑似甲基安非他│    │                  │檢出毒品先驅原料麻黃│
│    │命成品）        │    │                  │                      │
├──┼────────┼──┼─────────┼───────────┤
│42  │聚丙烯粒牛皮紙袋│3個 │VC-9866號自小客車 │                      │
├──┼────────┼──┼─────────┼───────────┤
│43  │不明液體        │1罐 │VC-9866號自小客車 │                      │
├──┼────────┼──┼─────────┼───────────┤
│44  │不明白色粉末    │1碗 │VC-9866號自小客車 │鑑定編號【E】         │
├──┼────────┼──┼─────────┼───────────┤
│45  │塑膠漏斗        │1個 │VC-9866號自小客車 │鑑定編號【R】         │
└──┴────────┴──┴─────────┴───────────┘
附錄本判決論罪科刑法條：
毒品危害防制條例第4條
製造、運輸、販賣第一級毒品者，處死刑或無期徒刑；處無期徒
刑者，得併科新臺幣1千萬元以下罰金。
製造、運輸、販賣第二級毒品者，處無期徒刑或7年以上有期徒
刑，得併科新臺幣7百萬元以下罰金。
製造、運輸、販賣第三級毒品者，處5年以上有期徒刑，得併科
新臺幣5百萬元以下罰金。
製造、運輸、販賣第四級毒品者，處3年以上10年以下有期徒刑
，得併科新臺幣3百萬元以下罰金。
製造、運輸、販賣專供製造或施用毒品之器具者，處1年以上7年
以下有期徒刑，得併科新臺幣1百萬元以下罰金。
前五項之未遂犯罰之。


司法院資訊處製作；財團法人民間司法改革基金會備份。
